臺灣高等法院民事判決
109年度上易字第206號
上  訴  人  鄧鈞鴻  
被 上訴 人  謝瑋                                      
上列當事人間請求損害賠償事件，上訴人對於中華民國109年1月
8日臺灣新竹地方法院108年度訴字第7號第一審判決提起上訴，
本院於109年5月19日言詞辯論終結，判決如下：
    主      文
上訴駁回。
第二審訴訟費用由上訴人負擔。
    事實及理由
一、上訴人主張：被上訴人於民國（下同）107年5月24日晚間9
    時30分許，在新竹縣○○市○○○街0號○○健身房○館內，與伊同
    隊進行羽球雙打比賽過程中，伊站在球場右前方，被上訴人
    站在球場左後方，依當時情形，對手擊球飛往伊隊球場右後
    方，本應由伊回擊，且被上訴人所站位置視野較好，能於揮
    拍前注意伊所站位置及移動情形，竟疏未注意，違反兩造防
    守站位認知，跑至右半球場欲搶球回擊，適伊往後方移動，
    全神貫注準備揮擊空中飛行之羽球時，遭被上訴人揮動球拍
    擊中（以上事實下稱系爭事故），致伊受有右上正中門牙斷
    裂、右下側及左下側門牙牙冠斷裂、左上正中及左上側門牙
    動搖、下唇撕裂傷、下唇挫傷併擦傷等傷害（下合稱系爭傷
    害）。伊因而支出醫療費用新臺幣（下同）1,900元、植牙
    及齒槽骨缺損補骨等費用17萬1000元，並受有非財產上損害
    35萬元等語，爰依民法第184條第1項前段、第195條第1項之
    規定，聲明求為判決：㈠被上訴人應給付上訴人52萬2900元
    ，及自起訴狀繕本送達翌日起至清償日止，按年息5%計算之
    利息。㈡願供擔保請准宣告假執行。
二、被上訴人則以：系爭事故發生時兩造在球場呈前後站位，即
    上訴人在前位，伊在後位。對手擊球後該球越過上訴人頭頂
    ，落點接近後發球線，屬於後場球，應由伊回擊，上訴人退
    後擊球，已侵入伊之守備範圍。又伊並未向前或向後而係橫
    向移動，若非上訴人急速後退並轉身使其臉朝後方，不致被
    伊揮拍擊中而發生系爭事故，是伊並無過失。且從事羽球運
    動難免造成運動傷害，上訴人應預知其風險，伊之行為並無
    不法。縱認伊應負賠償責任，上訴人與有過失，且所請求精
    神慰撫金過高等語，資為抗辯。
三、原審為上訴人敗訴之判決。上訴人提起上訴，上訴聲明：㈠
    原判決廢棄。㈡被上訴人應給付上訴人52萬2900元，及自起
    訴狀繕本送達翌日起至清償日止，按年息5%計算之利息。被
    上訴人則答辯聲明：上訴駁回。 
四、查兩造於107年5月24日晚間9時30分許在台元健身館三館同
    隊與對手進行羽球雙打比賽時發生系爭事故，致上訴人受有
    系爭傷害等事實，為兩造所不爭執（見原審卷第228、229頁
    ），堪信為真。又上訴人就系爭事故向臺灣新竹地方檢察署
    （下稱新竹地檢署）對被上訴人提起過失傷害之告訴，經檢
    察官以107年度偵字第7959號（下稱偵案）為不起訴處分，
    上訴人聲請再議，經臺灣高等檢察署檢察長以108年度上聲
    議字第3976號命令發回，再經新竹地檢署檢察官以108年度
    偵續字第67號為不起訴處分確定在案等情，經本院調閱上開
    偵查案件卷查明屬實。
五、上訴人主張被上訴人於上開羽球比賽過程中揮拍擊中伊之臉
    部，係過失不法侵害伊之身體健康，應負侵權行為損害賠償
    責任等情，為被上訴人所否認，並以前揭情詞置辯。茲就兩
    造爭執論斷如下：
  ㈠按因故意或過失不法侵害他人之權利者，負損害賠償責任，
    民法第184 條第1 項前段定有明文。此侵權行為之成立，須
    行為人因故意過失不法侵害他人權利，亦即行為人之行為須
    具備歸責性、違法性，並不法行為與損害間有相當因果關係
    ，始能成立。所謂過失，係指行為人雖非故意，但按其情節
    ，應注意、能注意而不注意，或對於侵權行為之事實，雖預
    見其發生，而確信其不發生者而言。又主張侵權行為損害賠
    償請求權之人，對於侵權行為之成立要件應負舉證責任。本
    件上訴人主張被上訴人過失不法侵害其身體健康，被上訴人
    雖不爭執兩造於前揭時地發生系爭事故，上訴人因而受有系
    爭傷害，惟否認其有過失及不法，依上開說明，自應由上訴
    人就該等要件事實負舉證之責。
　㈡被上訴人就系爭事故之發生並無過失：
　　⒈依原審就系爭事故發生當時監視器錄影畫面勘驗結果如下
      （見原審卷第202、256、257頁）：
　　　⑴（9時40分3秒）：穿著灰色上衣男子【上訴人自承為其
        本人（見原審卷第202頁），下稱上訴人】位於前發球
        線後方邊線處，一腳位於右發球區，一腳位於左發球區
        面向對手，穿著黑色上衣男子【被上訴人自承為伊本人
        （見原審卷第202頁），下稱被上訴人】則位於左發球
        區移動並面向對手擊球。
　　　⑵（9時40分5秒）：被上訴人於左發球區將羽球以反手拍
        擊向紅色上衣對手（左發球區位置），上訴人站立於前
        發球線後方之中線處。
　　　⑶（9時40分6至7秒）：穿著紅色上衣之對手於左發球區將
        球擊向右發球區上方時（下稱系爭來球），上訴人往右
        跨，左腳在中線，右腳在中線右側，被上訴人手上舉球
        拍、面向右側、身體呈弓箭步向右移動，上訴人原面向
        球，手平舉球拍，嗣身體及臉轉向右側、右後之方向，
        向畫面右後方區域移動。被上訴人在右發球區右下方擊
        中羽球，斯時上訴人身體及臉均背對球網，與被上訴人
        相對。
　　　⑷（9時40分8秒）：上訴人面對被上訴人，雙手似觸及被
        上訴人身體，二人均朝畫面下方移動，並離開監視器畫
        面。
    ⒉由上可知，自9時40分3秒至9時40分5秒即被上訴人回擊對
      手前次來球時，上訴人位於兩造所在半場之前發球線中間
      ，兩腳分別於該半場左右發球區內，被上訴人則位於上訴
      人之左後方之左發球區內，兩造分別處於前後分配防守區
      域之站位。嗣被上訴人將球回擊至對手所在半場之左側後
      ，對手擊出系爭來球飛向兩造半場之右後方，此時兩造皆
      未於該半場之右後方防守，無論由何人回擊系爭來球，皆
      須自原先之站位快速移動至右後方，始能及時回擊，是被
      上訴人面向右側並向右移動，同時上訴人亦先向右跨，再
      將身體轉向右側，向右後方移動。上訴人雖謂被上訴人前
      次回球較弱，此時依一般認知之羽球比賽戰術，應改採左
      右分配防守區域之站位，系爭來球應由位於兩造半場右中
      線之上訴人接球等語。惟觀諸偵案卷內監視錄影畫面截圖
      （見偵案卷第62頁），系爭來球落至可回擊之高度時，已
      經飛至兩造半場右後方接近後發球線處，與上訴人之站位
      有相當距離，且依上開勘驗結果，上訴人為及時回擊，採
      取快速轉身背向球網，向右後方發球線移動，欲反向擊球
      方式。被上訴人則係採取向右方橫移至後發球線處，以正
      拍、順向回擊方式，二者相較，後者顯較順暢、有效，且
      上訴人已侵入被上訴人負責防守之半場後方區域，上訴人
      上開主張，尚非可採。又經新竹地檢署檢送上開監視器錄
      影畫面截圖照片函詢中華民國羽球協會，該會以108年3月
      6日108羽協國字第1080306001號函覆：被上訴人回擊系爭
      來球並無違反羽球規則，系爭事故為一般練習及比賽常見
      的運動傷害等語（見偵案卷第63頁）。徵上足認被上訴人
      回擊系爭來球之行為，並未違反一般人從事羽球運動應盡
      之注意義務。
　　⒊再者，自對手擊出系爭來球至被上訴人揮動球拍擊中上訴
      人，僅有1至2秒之反應時間，且被上訴人於此期間內尚須
      移動至系爭來球位置，同時注視飛於空中之系爭來球，以
      備回擊，而上訴人亦迅速移動接近系爭來球落下之位置，
      實難期待被上訴人於此情形下，能注意上訴人之位置，避
      免揮動球拍擊中上訴人之結果，此由上訴人自承其亦全神
      貫注準備擊球，未能採取避免遭被上訴人球拍擊中之措施
      ，即可窺見。是上訴人主張被上訴人位於球場左後方視野
      較佳，應避免且能避免於上訴人接近時揮拍擊球云云，亦
      難憑採。
    ⒋綜上，被上訴人移動至系爭來球落下位置揮拍回擊之行為
      ，並未違反其從事羽球運動應盡之注意義務，且無從期待
      於揮動球拍前能注意上訴人轉身接近而及時避開上訴人。
      從而，被上訴人抗辯伊就系爭事故之發生，並無過失，應
      為可信。
  ㈢被上訴人之行為並無不法：
    ⒈按運動性質上較日常生活一般活動具有較高之風險性，運
      動者於參與運動之際，可預期附隨有一定程度不可避免之
      風險，就該運動固有風險範圍內之行為，應認其已默示同
      意放棄賠償請求權，而僅得就他人超出運動通常範疇之故
      意或魯莽行為所致之傷害，請求損害賠償。又羽球雙打運
      動，係在空間有限之場地中，藉由同隊兩人合作，快速跑
      位防守己方場地，並以將對手來球回擊至對方場地得分為
      目標，而依國際羽球規則，在回合中，來球可由發球方及
      接發球方之任一球員在球網己方一邊的任何位置交互擊球
      （見偵案卷第48頁國際羽球規則）。易言之，同隊2名球
      員間，無須輪替擊球，係由球員依默契按相對位置、競技
      策略自行決定由何名球員回擊各該來球，且後場防守球員
      常須施以較大之力量揮動球拍，以增加擊球速度及過網機
      率。是羽球運動係以球拍為媒介，在狹小空間中進行大量
      快速、強力之肢體活動，對於參與者而言，具有相當之危
      險性，且因快速跑位、擊球即為此項運動之重點所在，倘
      將所有合於規則但具有危險性之動作予以排除，則該項運
      動之目的將無法達成，故此種危險實難避免。從而，如參
      與羽球雙打運動之人已遵守羽球規則，並於過程中盡其注
      意義務，縱仍因運動行為造成他人之傷害，應認為該行為
      缺乏違法性，而與侵權行為之構成要件不符。
　　⒉經查，上訴人對於羽球運動非無相當之理解，復自承與被
      上訴人是打羽球的球友，其對於前述羽球雙打運動之危險
      性，應有所認知，其與被上訴人組隊與他人進行羽球雙打
      比賽，堪認自願承受該項運動之通常風險。被上訴人回擊
      系爭來球之行為，並未違反羽球規則及羽球技術上之一般
      注意義務，業如前述，且因球員間默契不足，更會造成運
      動傷害機率提高乙節，亦有上開中華民國羽球協會函覆說
      明四足憑（見偵案卷第63頁），是上訴人於比賽過程中，
      因遭被上訴人揮動球拍擊中而受有系爭傷害，並未超出羽
      球運動之固有風險範圍。上訴人雖主張伊因系爭事故所受
      系爭傷害嚴重程度，為伊從事該運動前所不能預見等語，
      惟上訴人遭被上訴人揮動球拍擊中身體，係羽球雙打運動
      參與者因該項運動之規則、型態及場地等因素所生之典型
      風險，因上訴人遭擊中之部位為人體較脆弱之牙齒、嘴唇
      ，固增加傷害結果之嚴重程度，但仍屬羽球運動通常範疇
      內之行為所致傷害，並未超過該運動之固有風險範圍。依
      上開說明，被上訴人揮擊系爭來球致擊中上訴人身體之行
      為，欠缺違法性，不構成侵權行為。　　　
　㈣承前所述，被上訴人就系爭事故之發生並無過失，且不具違
    法性，上訴人主張之事實與侵權行為之要件不符，則上訴人
    依民法第184條第1項前段規定請求被上訴人給付損害賠償，
    洵非有據。
六、綜上所述，上訴人依民法第184條第1項前段之規定，請求被
    上訴人應給付52萬2900元，及自起訴狀繕本送達翌日起至清
    償日止，按年息5%計算之利息，為無理由，不應准許。從而
    原審所為上訴人敗訴之判決，並無不合。上訴論旨指摘原判
    決不當，求予廢棄改判，為無理由，應駁回其上訴。
七、本件事證已臻明確，兩造其餘之攻擊或防禦方法及所用之證
    據，經本院斟酌後，認為均不足以影響本判決之結果，爰不
    逐一論列，附此敘明。
八、據上論結，本件上訴為無理由。依民事訴訟法第449條第1項
    、第78條，判決如主文。
中　　華　　民　　國　　109 　年　　6 　　月　　9 　　日
                  民事第二十一庭
                          審判長法  官  翁昭蓉
                                法  官  羅惠雯
                                法  官  劉又菁
正本係照原本作成。
不得上訴。
中　　華　　民　　國　　109 　年　　6 　　月　　10  　日
　　　　　　　　　　　　　      書記官  林吟玲